臺灣高等法院刑事判決　　　　　　　　94年度上訴字第2214號
上　訴　人
即　被　告　丁○○
指定辯護人　本院公設辯護人　甲○○
上列被告因毒品危害防制條例案件，不服臺灣臺北地方法院93
年度訴字第1619號，中華民國94年5月31日第一審判決（起訴案
號：臺灣臺北地方法院檢察署93年度偵字第18179號），提起上
訴，本院判決如下：
    主  文
原判決撤銷。
丁○○共同連續販賣第一級毒品，累犯，處有期徒刑玖年。
扣案第一級毒品海洛因伍小包（均不含包裝袋，淨重共計零點捌
貳公克）沒收銷燬之。又犯罪所得新臺幣參仟元沒收之，如全部
或一部不能沒收時，以其財產抵償之。
    事  實
一、丁○○有多次賭博前科，於民國88年間，又因犯賭博罪，經
    臺灣臺北地方法院判處有期徒刑6月確定，於88年10月26日
    易科罰金執行完畢。
二、丁○○明知海洛因為毒品危害防制條例第2條第2項第1款之
    第1級毒品，不得販賣、持有，因其有施用第1級毒品海洛因
    （下簡稱海洛因）之習慣，竟因貪圖乙○○（未經起訴）願
    提供免費海洛因予其施用，丁○○遂同意與乙○○共同販賣
    海洛因。其二人便共同基於意圖營利之概括犯意聯絡，約定
    由乙○○負責提供海洛因並放置在丁○○臺北縣新店市○○
    路○段76巷17號住處，於不特定之人向乙○○購買海洛因並
    談妥買賣價格，約定交付之時間、地點後，再由乙○○撥打
    0000000000號行動電話至0000000000號行動電話聯絡丁○○
    ，由丁○○送交第一級毒品海洛因予各該購買海洛因之人並
    收取款項，丁○○再將代收之款項交付乙○○，或由該購買
    第1級毒品海洛因之人直接交付款項予乙○○。其二人達成
    協議後，即自93年8月中旬某日起，在上開丁○○住處附近
    ，連續以上開方式將每小包新臺幣（下同）500元之價格，
    販賣海洛因予丙○○共6次。其中最後一次為93年10月12日
    14時15分許，在臺北縣新店市○○路○段76巷7弄口，丁○○
    將一小包海洛因（淨重0.14公克）交付丙○○，且當場收取
    丙○○交付之500元而完成該次販賣行為後，為警當場盤詰
    查獲，警方並自丙○○身上起獲上開1小包海洛因，並自丁○○身上扣得犯罪所得500元。再由丁○○帶警至其臺北縣
    新店市○○路○段76巷17號住處執行搜索，扣得乙○○交付
    與丁○○預備販賣，但尚未售出之海洛因5小包（淨重共計
    0.82公克）。
三、案經臺北市政府警察局刑事警察大隊移請臺灣臺北地方法院
    檢察署檢察官偵查起訴。
    理  由
一、訊據上訴人即被告丁○○固自承為警查獲上開5小包海洛因
    及500元，然矢口否認有何與乙○○共同販賣海洛因之事實
    ，辯稱伊僅於案發前2、3天及案發當天共2次分別無償轉讓
    海洛因予丙○○而已，且上開5小包海洛因為供其自己施用
    ，及該500元為其自己的錢云云。而證人丙○○於本院審理
    時亦證稱伊僅向乙○○買過2次海洛因，2次皆是丁○○交付
    海洛因，至於為何由丁○○交付，係丁○○與乙○○間之事
    。且因丁○○欠其錢，2次購買海洛因時皆由丁○○所欠之
    錢抵扣，並未交付現金予丁○○，案發當天丁○○所交付之
    海洛因價值為500元等語。唯查上開事實業據被告於原審訊
    問及審理時坦承不諱（見原審93年10月13日訊問筆錄及94年
    5月18日審判筆錄），核與證人丙○○於偵查時證述情節大
    致相符（見臺灣臺北地方法院檢察署93年度偵字第18179號
    卷93年10月13日訊問筆錄），且自證人丙○○身上起獲之白
    粉1小包，經送鑑驗後確含海洛因成分（淨重0.14公克），
    有法務部調查局93年12月1日調科壹字第020006788號鑑定通
    知書各1份在卷可查，又在被告住處所查扣之物品5小包，經
    送鑑驗後亦含有海洛因成分（淨重共計0.82公克），復有法
    務部調查局93年12月1日調科壹字第020006789號鑑定通知書
    各1份在卷可按，此外，又有扣案之海洛因6小包、500元可
    佐。綜上足見，被告於本院之辯解顯係卸責之詞，證人丙○○於本院之證言亦係維護被告之詞，均不足採。本案事證明
    確，被告犯行堪以認定，應予依法論科。雖然乙○○未曾到
    案說明，且經本院傳喚亦未到場，但徵之被告業已陳稱「（
    案發）那天警察來抓我時，我有打電話叫他（乙○○）來，
    警察要抓他，沒有抓到，他跑了，現在不知去向。」等語（
    見本院審判筆錄），顯見乙○○業己逃匿，惟本案業已事證
    明確，雖乙○○未到案，亦無礙於本件事實之認定，特此敘
    明。
二、查「海洛因（Heroin)」為毒品危害防制條例第2條第2項第1
    款所稱之第1級毒品。核被告所為，係犯毒品危害防制條例
    第4條第1項之販賣第1級毒品海洛因罪。持有第1級毒品海洛
    因之低度行為為販賣第1級毒品海洛因之高度行為所吸收，
    不另論罪。被告與乙○○就上開犯行，有犯意聯絡及行為分
    擔，均為共同正犯。其等先後多次販賣第1級毒品海洛因之
    犯行，均時間緊接，方法相同，觸犯構成要件相同之罪名，
    顯係基於概括之犯意反覆為之，應依刑法第56條連續犯之規
    定論以一罪。查被告於88年間，因犯賭博罪，經原審新店簡
    易庭判處有期徒刑六月確定，於88年10月26日易科罰金執行
    完畢，有臺灣高等法院全國前案紀錄表一份在卷可稽，其前
    受有期徒刑之執行完畢後，於五年以內再犯本件有期徒刑以
    上之罪，為累犯。本應依刑法第47條及第56條之規定，分別
    加重其刑，然因毒品危害防制條例第4條第1項之法定刑為死
    刑或無期徒刑，處無期徒刑者，得併科新臺幣1000萬元以下
    罰金，而依刑法第65條第1項規定，法定刑為死刑及無期徒
    刑部分，不得加重，且本件亦未諭知罰金刑，是本件均不加
    重其刑，併此敘明。經查被告所為上揭販賣第1級毒品海洛
    因之犯行固值非難，惟其動機、目的無非為得乙○○將免費
    之第1級毒品海洛因無償轉讓予其施用，僅屬微利，其並未
    因前開販賣行為而獲有重大利益，且販賣第1級毒品海洛因
    之對象均為同一人，次數僅有6次（本院按：因被告於原審
    及證人丙○○於偵查中均供述被告販賣第1級毒品海洛因次
    數為6、7次，基於罪疑為輕之原則，本院認6次對被告較為
    有利，是以6次為被告共同販賣第1級毒品海洛因之次數，附
    此敘明），所查獲之海洛因數量甚微，僅有零點96公克，與
    一般通常情形之販賣第1級毒品海洛因罪乃屬獲利甚鉅或查
    獲之毒品多達數百公克之情形有別，而本罪之法定最輕本刑
    為無期徒刑，情輕而法重，在客觀上足以引起一般同情，本
    院基於衡平原則，認為處以法定最輕刑度尤嫌過重，是其犯
    罪之情狀顯堪憫恕，爰依刑法第59條之規定，酌減其刑。
三、原審以被告事證明，予以論罪科刑，固非無見，惟如後述上
    開淨重0.14公克之海洛因1包不能於本案沒收銷燬，原判決
    卻宣告之，於法尚有未合。被告提起上訴，否認有販賣海洛
    因犯行，雖無理由，但原判決既有可議，自屬無法維持，應
    由本院將原判決撤銷，另為適法之諭知；爰審酌被告之素行
    、犯罪動機及目的無非為牟取蠅頭小利、手段、販賣海洛因
    之次數、數量及犯罪所得均不多、然販賣海洛因供他人施用
    ，對他人身心所生之戕害甚大暨犯罪後態度等一切情狀，量
    處如主文第2項所示之刑，以示懲儆。
四、扣案之上開淨重共計0.82公克海洛因5小包，係乙○○交付
    予被告預備販賣但尚未售出之被查獲之毒品，應依毒品危害
    防制條例第18條第1項前段規定，不問屬於犯人與否，均沒
    收銷燬之。又被告販賣第一級毒品海洛因所得之3000元（含
    扣案之500元在內），應依毒品危害防制條例第19條第1項之
    規定宣告沒收之，如全部或一部不能沒收時，以其財產抵償
    之。至於同時為警查獲之上開淨重0.14公克之海洛因1小包
    ，雖是被告售予丙○○之被查獲毒品，但因該包毒品業經被
    告售予丙○○，並由丙○○持有中，始為警查獲，基於從刑
    應附屬於主刑之法理，該包毒品自應於丙○○所涉施用毒品
    案件中宣告沒收銷燬，自無於本件宣告沒收銷燬之餘地，然
    原判決卻將該包毒品併予宣告沒收銷燬，尚有未恰。
五、(一)公訴意旨另以：被告明知乙○○以開計程車方式掩護其
        從事販賣第1級毒品海洛因之行為，仍自93年8月中旬起
        ，基於共同販賣之意思，約定大宗買賣由乙○○親自出
        面收錢，被告幫忙送交毒品給購買的人，小宗買賣則委
        託被告送交毒品並代收價錢，被告遂以自己住所，供乙○○藏放第一級毒品海洛因，每週約3到4次，每次數包
        不等之數量，連續為乙○○送交所販賣之海洛因予綽號
        「阿風」、「阿凱」、「阿志」等真實姓名不詳之買受
        人，因認被告此部分亦涉犯違反毒品危害防制條例第4
        條第1項之販賣第1級毒品海洛因罪嫌云云。
    (二)按犯罪事實應依證據認定之，無證據不得認定犯罪事實
        。又不能證明被告犯罪者，應諭知無罪之判決，刑事訴
        訟法第154條第2項、第301條第1項分別定有明文。次按
        事實之認定，應憑證據，如未能發現相當證據，或證據
        不足以證明，自不能以推測或擬制之方法，為裁判基礎
        （最高法院40年台上字第86號判例參照）。又認定犯罪
        事實，所憑之證據，雖不以直接證據為限，間接證據亦
        包括在內，然無論直接或間接證據，其為訴訟上之證明
        ，須於通常一般之人均不致於有所懷疑，而得確信其為
        真實之程度者，始得據之為有罪之認定，倘其證明尚未
        達到此一程度，而有合理性懷疑之存在時，即無從為有
        罪之認定，此亦有最高法院76年台上字第4986號判例可
        資參照。
    (三)本案公訴人認被告涉有此部分犯行，無非以臺北市政府
        警察局執行通訊監察案件譯文表一份為唯一依據，訊據
        被告堅決否認有此犯行，辯稱：並未送交第一級毒品海
        洛因予姓名年籍不詳綽號阿風、阿凱、阿志等人等語。
        經查：揆之該通訊監察案件譯文表之記載，並無從窺見
        綽號阿風、阿凱及阿志等人是否確有購買毒品暨購買毒
        品之種類為何，亦無從明確認定被告是否有送交第1級
        毒品海洛因及送交第1級毒品海洛因予該3人之具體時、
        地及販售之價格為何，是本院自難憑此部分之證據遽認
        被告確涉有此部分與乙○○共同販賣第1級毒品海洛因
        之犯行，且本院復查無其他積極證據足資證明被告確有
        此部分販賣第1級毒品海洛因之犯行，不能證明被告此
        部分犯罪，此部分本應為被告無罪判決之諭知，然因此
        部分與前揭論罪科刑部分有連續犯之裁判上一罪關係，
        爰不另為無罪判決之諭知，附此敘明。
據上論斷，應依刑事訴訟法第369條第1項前段、第364條、第299
條第1項前段、毒品危害防制條例第4條第1項、第18條第1項前段
、第19條第1項，刑法第11條前段、第28條、第56條、第47條、
第59條，判決如主文。
本案經檢察官郭啟東到庭執行職務。
中　　華　　民　　國　　94　　年　　10　　月　　4 　　日
　　　　　　　　　刑事第十九庭審判長法　官  葉騰瑞
　　　　　　　　　　　　　　　　　  法　官  莊明彰
　　　　　　　　　　　　　　　　　  法　官  黃俊明
以上正本證明與原本無異。
如不服本判決，應於收受送達後十日內向本院提出上訴書狀，其
未敘述上訴之理由者並得於提起上訴後十日內向本院補提理由書
（均須按他造當事人之人數附繕本）。
                                    書記官  廖婷璇
中　　華　　民　　國　　94　　年　　10　　月　　4 　　日
附錄：本案論罪科刑法條全文
毒品危害防制條例第4條第一項
製造、運輸、販賣第1級毒品者，處死刑或無期徒刑；處無期徒
刑者，得併科新臺幣一千萬元以下罰金。
